【裁判字號】    98,訴,4472
【裁判日期】    990909
【裁判案由】    妨害性自主等
【裁判全文】
臺灣板橋地方法院刑事判決              98年度訴字第4472號
公  訴  人  臺灣板橋地方法院檢察署檢察官
被      告  甲○○
上列被告因妨害性自主等案件，經檢察官提起公訴（98年度偵字
第29120 號），本院判決如下：
    主  文                                              
甲○○犯傷害罪，累犯，處有期徒刑參月，如易科罰金，以新臺
幣壹仟元折算壹日。
被訴強制猥褻部分無罪。
    事  實
一、甲○○前因妨害性自主案件，經本院以92年度訴字第2501號
    判決判處有期徒刑8 月（原諭知緩刑期間3 年部分，經最高
    法院以93年度臺非字第284 號判決撤銷）確定，於民國94年
    11月16日縮刑期滿執行完畢。詎仍不知悔改，於98年8 月26
    日16時許，騎乘車牌號碼777-BAZ 號重型機車，沿中興橋自
    臺北市端往臺北縣三重市方向行駛，行經橋上之時，見代號
    00000000號（真實姓名年籍詳卷，下稱A 女）一人騎車獨行
    ，隨即上前併騎於旁繼向A 女戲問：要不要，多少錢云云（
    涉犯妨害名譽部分，未據A 女提出告訴），雖未獲A 女理會
    其仍一再尾隨，待A 女下橋轉行臺北縣三重市○○○路往北
    與同安東街交岔路口處之迴轉道時，因發現甲○○仍未離去
    終感不耐，遂予停車詢問究竟，甲○○復出言謔稱：要不要
    跟伊走，多少錢，A 女不甘受辱，遂將行動電話轉成攝影模
    式欲將甲○○面容拍下，詎甲○○為阻擋拍攝，竟因之心生
    怒意而基於傷害犯意出手朝A 女臉部、手部揮打，致A 女受
    有頭痛、頭暈、右面頰紅腫、右手腕內側瘀青腫等傷害，嗣
    見A 女不肯放棄，甲○○始行罷手，並將口罩掛於車牌上後
    迅速駕車逃逸。
二、案經A 女訴由臺北縣政府警察局三重分局報告臺灣板橋地方
    法院檢察署檢察官偵查起訴。
    理  由                                              
壹、程序方面：查本判決下列所引用各項供述證據之證據能力，
    當事人於本院準備程序及審判期日中均未予爭執，且迄至言
    詞辯論終結前亦未再聲明異議，本院審酌該等言詞陳述及書
    面作成時之情況，並無不宜作為證據之情事，依刑事訴訟法
    第159 條之5 之規定，均得作為證據。至其餘非屬供述證據
    部分，原即無傳聞法則之適用，核既亦不存有違法取得之任
    何情事，自同可作為證據。
貳、實體方面：
（壹）有罪部分：
一、訊據被告甲○○固不否認曾於以上時日騎乘機車與A 女同經
    該處，亦對A 女曾有持用行動電話向其拍攝之過程不予爭執
    ，惟矢口否認有何傷害A 女之犯行，辯稱：伊自始均不曾與
    A 女拉扯，當時停紅綠燈時，A 女停在伊旁邊一個車身的距
    離，伊有轉頭看她，後來伊就走了，她跟在後面，伊發現她
    在跟伊，伊就停在旁邊，她也停在旁邊然後要拿相機照伊的
    臉，伊用手擋住相機，她把機車往後移，要看伊的車牌，所
    以伊才把口罩掛在車牌上離去云云。
二、經查：
（一）本案關於被告下手實行傷害之相關情節，業據證人即告訴
      人A 女在案發是日警詢中以：伊走中興橋來三重，在橋上
      就有名男子一直問伊要多少錢，要不要，所以到了三重環
      河南路快到中央南路路段時，伊就停下來問他要幹嘛，他
      只對伊說要不要跟他走，多少錢，伊就準備拿手機拍他，
      他就準備離開，伊就追過去，他看到伊要拍他，他就打伊
      阻止伊拍他，後來他就把口罩遮住車牌往同安東街方向跑
      等語描述明確；待於偵查當中，證人A 女復於具結後再次
      陳稱：伊當時在中興橋下的環河南路等紅燈，看到有人騎
      機車跟伊，之後伊就停下來，因為覺得怪怪的所以就把手
      機拿好調整到拍照模式，伊就問對方什麼事，並且拿手機
      起來要拍他，他就很用力撥伊的手機，說不然要多少錢，
      並一直打伊的右側臉頰及手等語；直至本院審理之際，證
      人A 女仍結證表示：伊發現被告在跟蹤伊，在中途就把手
      機轉為拍照模式，伊就停下來問他有什麼事，因為伊拿出
      手機拍他，他想要搶下來，就很用力的打伊，打伊的臉，
      打伊的手，後來被告發現可能搶不到他的手機，伊猜想被
      告也可能怕被拍到，他就趕緊騎回他的車上，並把口罩掛
      上逃走等語，對事情經過重為清楚說明，觀其前後所言，
      縱在細節之中幾亦不存矛盾，實難認為有何明顯之瑕疵可
      指。
（二）被告於警偵之際，原係單純表示不曾毆打A 女，且只有在
      欲藉口罩遮擋車牌時有過下車動作，惟至本院行程序準備
      之時，被告已然坦承有伸手阻擋A 女之行動電話，更於審
      理當中進而供認斯時曾用手擋住A 女，被告雖對有與A 女
      發生肢體碰觸乙情始終未予鬆口，然由其於陳述間所漸次
      透露之諸般情況，可知被告必曾與A 女於相當時間內甚為
      接近，足使被告朝A 女伸手而去，倘非如是，被告又將如
      何順遂其阻擋目的，被告對此持續閃躲，卻從未能就以上
      疑惑提出說明，復在本案辯論終結之前，不再堅持否認曾
      朝A 女伸手而去，以達阻擋其繼續拍照之目的此節，凡此
      俱可徵其初始所辯確無足採，被告係在見及A 女拿出行動
      電話之後，揮手阻止A 女拍照，並於其間造成A 女受傷之
      結果，毋寧更屬本案之合理推論。又被告雖對證人A 女陳
      稱其有以如：要不要、多少錢等言語相詢之狀況不予附和
      ，但若衡以常情，被告苟非先有前載之戲謔舉措，A 女斷
      不至於鎖定被告，並欲持用手機以為蒐證，被告倘非自知
      理虧，突見A 女拍照此情，又怎會出現員警相質：為什麼
      要怕被害人拿手機拍車牌時，其所回以：因為她要追伊，
      無緣無故拿手機拍伊，伊就趕快離開之此等退卻反應，由
      是益見證人A 女之如前指訴情節絕非無稽，而被告不法損
      及A 女名譽既係在前，A 女隨之持用行動電話予以拍照蒐
      證當屬無可非議，遑論被告處於前開公然場合之中，原亦
      不具合理之隱私期待，自更無主張其所施予之傷害行為，
      符合正當防衛阻卻違法要件之任何可能。
（三）至被告於本院送請為測謊鑑定時，就所詢有無毆打A 女此
      一問題為否認之回答時，未呈現情緒波動反應，研判無說
      謊，固有法務部調查局99年5 月27日調科參字第09900232
      550 號測謊報告書在卷可稽，然查，被告出手致A 女成傷
      之相關經過確係事實本已見於上述，被告雖在測謊過程中
      ，於否認毆打A 女當下，未經鑑定機關測得其出現情緒波
      動之說謊反應，然此或係因被告於主觀上未認其揮手阻止
      A 女拍照屬於毆打行為所致，被告內在意識之個人想法既
      有左右前開問題理解，進而決定其後回覆態度之相當可能
      ，其測謊結論客觀上自難屬於憑信可採，尚不得執為有利
      被告之認定依據。
（四）此外復有A 女於事發當日主動前往醫院就診，明確記載其
      受有頭痛、頭暈、右面頰紅腫、右手腕內側瘀青腫等傷害
      之臺北縣立醫院98年8 月26日北縣醫診字第9809272 號甲
      種驗傷診斷書存卷可查，及員警依證人A 女所指循線查得
      被告，攝得其於該日駕駛之車號777-BAZ 號重型機車外觀
      ，與戴用安全帽照片附卷對照，從而，本案事證明確，被
      告傷害犯行已堪認定，應予依法論科。
三、核被告所為，係犯刑法第277 條第1 項之普通傷害罪。查被
    告前曾有如事實欄所載因他案經判處罪刑確定並已執行完畢
    之情形，此觀諸卷附臺灣高等法院被告前案紀錄表即明，其
    於5 年內故意再犯本案有期徒刑以上之罪，為累犯，應依法
    加重其刑。爰審酌被告以言語侵犯A 女在先，經A 女停車質
    問，並欲拍照自保之際，竟又不思省悟立表歉意，反以如上
    暴力手段加害對方，致A 女受有一定傷害，兼衡被告於犯罪
    後始終不願坦承一切，面對己非，態度非謂良好，被告雖有
    緘默權利，惟非允許其得恣意說謊，及被告犯罪動機、品行
    、智識程度等一切情狀，量處如主文所示之刑，併諭知易科
    罰金折算標準，以示懲儆。
四、公訴意旨另以：被告於傷害A 女同時，另基於妨害自由犯意
    ，以手用力拉扯A 女之手臂，欲強行將A 女拖至路旁之抽水
    站內，因認被告就此涉犯刑法第304 條第1 項之強制罪嫌等
    語。經查：
（一）按犯罪事實應依證據認定之，無證據不得認定犯罪事實；
      又不能證明被告犯罪者，應諭知無罪之判決，刑事訴訟法
      第154 條第2 項、第301 條第1 項分別定有明文。公訴人
      認被告涉犯前開罪行，無非係以證人A 女之證述為主要論
      據，訊據被告則堅決否認曾有何起訴書記載之強制行為，
      是證人A 女關此部分之所為指陳實在與否，厥為以下應予
      論究之重點所在。
（二）證人A 女雖於98年10月12日再次前往臺北縣政府警察局三
      重分局製作警詢筆錄時，一反其初次即98年8 月26日案發
      當日之原有說法，補充表示：伊第1 次在三重派出所製作
      之筆錄，警方只有記錄伊遭傷害的部分，當日被告另有抓
      住伊的手，硬要把伊拖往路邊的一個粉紅色的抽水站；其
      後證人A 女亦於偵查中再為同一敘述，檢察官遂執以認定
      被告對A 女尚曾涉犯強制罪嫌。惟證人A 女所謂初次警詢
      即曾提及遭被告強制以對此情，係因員警未予紀錄始未記
      明於筆錄之說法，已為證人即98年8 月26日替證人A 女製
      作筆錄之臺北縣政府警察局三重分局三重派出所員警乙○
      ○到庭後加以否認，並謂證人A 女只有說到被對方打的經
      過，其餘則無，則容有疑義者為，果被告除傷害所為外，
      另曾以如此強烈手段逼迫就範，證人A 女在報案當時，豈
      能不予併作陳報，隱忍月餘始再提告之考量究係為何，倘
      如證人A 女於本院所言，是因本案令其當時感覺受到相當
      之侮辱，則其嗣後轉而願意挺身指訴之動力又是從何而來
      ，種種可疑於本案之中全未見有釐清。
（三）而依證人A 女之指陳情節，被告當時似欲將之強拉進入抽
      水站內，然以事發當日為98年8 月26日之週三下午，據證
      人A 女之前後描述，應可確認該抽水站即係位於臺北縣三
      重市○○○路與同安東街交岔路口之同安抽水站，斯時正
      值上班時刻，抽水站內尚有依勤務分派之相關人員坐陣其
      中，此除均屬得於網路之中輕易查得之資料外，更為本院
      職務上已知之事項，苟被告真有證人A 女所指行徑，其在
      遂行不法目的之前，迴避他人免經阻止並遭逮獲猶恐不及
      ，被告行為之際，又怎能對如前情事未作審度並生顧忌，
      據此以查，實亦可見證人A 女所言難予盡信之處。況按被
      害人之為證人，與通常一般第三人之為證人不侔。被害人
      就被害經過所為之陳述，其目的在於使被告受刑事訴追處
      罰，與被告處於絕對相反之立場，其陳述或不免渲染、誇
      大。是非謂被害人已踐行人證之調查程式，即得恝置其他
      補強證據不論，逕以其指證、陳述作為有罪判決之唯一證
      據（最高法院95年度臺上字第6017號判決即同此旨），準
      此，前開被告被訴所涉強制罪嫌部分，公訴人既僅有證人
      A 女之單一指訴可資為憑，其證詞事實上亦非得謂毫無瑕
      疵復見前析，考量其與被告原即相對之訴訟立場，本案自
      不得憑此遽對被告以強制罪名相繩。
（四）此外，復查無其他積極證據足以證明被告有何公訴意旨所
      指對A 女另犯之強制罪嫌，就此不能證明被告犯罪部分，
      原應為被告無罪之判決，然公訴人既認此若成立犯罪，與
      前開被告已經論處罪刑之傷害所為，應屬一行為觸犯數罪
      名之想像競合關係，本院爰不另為無罪之諭知，附此陳明
      。
（貳）無罪部分：
一、公訴意旨略以：被告於同一時地，復曾基於對女子強制猥褻
    之犯意，在A 女發現遭被告跟蹤，而停下詢問為何尾隨之際
    ，被告竟違反A 女意願，伸手撫摸A 女胸部，經A 女用手揮
    推，被告仍用力續往A 女下體處撫摸，因認被告另涉犯刑法
    第224條之強制猥褻罪嫌等語。
二、按犯罪事實應依證據認定之，無證據不得認定犯罪事實；不
    能證明被告犯罪者，應諭知無罪之判決，刑事訴訟法第154
    條第2 項、第301 條第1 項分別定有明文。又事實之認定，
    應憑證據，如未能發現相當證據，或證據不足以證明，自不
    能以推測或擬制之方法，以為裁判基礎。再認定不利於被告
    之事實，須依積極證據，苟積極證據不足為不利於被告事實
    之認定時，即應為有利於被告之認定，更不必有何有利之證
    據。而認定犯罪事實所憑之證據，雖不以直接證據為限，間
    接證據亦包括在內；然而無論直接或間接證據，其為訴訟上
    之證明，須於通常一般之人均不致有所懷疑，而得確信其為
    真實之程度者，始得據為有罪之認定，倘其證明尚未達到此
    一程度，而有合理之懷疑存在，致無從為有罪之確信時，即
    應為無罪之判決。而刑事訴訟法第161 條已於91年2 月8 日
    修正公布，其第1 項規定：檢察官就被告犯罪事實，應負舉
    證責任，並指出證明之方法。因此，檢察官對於起訴之犯罪
    事實，應負提出證據及說服之實質舉證責任。倘其所提出之
    證據，不足為被告有罪之積極證明，或其指出證明之方法，
    無從說服法院以形成被告有罪之心證，基於無罪推定之原則
    ，自應為被告無罪判決之諭知（最高法院30年上字第816 號
    、40年臺上字第86號、76年臺上字第4986號、92年臺上字第
    128 號判例意旨參照）。
三、公訴人認被告涉嫌強制猥褻，同係以證人A 女陳述為首要論
    據，然此亦為被告一概否認，揆諸前開判例意旨，公訴人自
    應負起說服義務，使本院相信被告強制猥褻犯行真曾存在之
    確實心證，然查：
（一）證人A 女亦係在第2 次前往臺北縣政府警察局三重分局製
      作筆錄時，始提到最初警詢時未曾提及遭被告強制猥褻之
      侵害情節，惟所持以之前開說法，即其在第1 次警詢時確
      有言及被告伸手摸伊，是因員警不予記錄方未顯於筆錄當
      中此點，並未獲得第1 次警詢筆錄製作員警乙○○之證實
      ，證人乙○○更於本院審理時，到庭結證表示：A 女說被
      一個男生尾隨，對方問她要不要，言語上覺得不舒服，沒
      有提到被摸的狀況，不過有提到她拿出手機要蒐證，對方
      就打她的經過，伊確定A 女沒有說被告意圖性侵害這樣的
      話，A 女還有問伊說對方問要不要，這樣是否構成性騷擾
      ，沒有說到其他的等語，是以證人A 女為何不於第一時間
      速向員警詳述事情全貌，於此同仍存有質疑。況依證人乙
      ○○之證詞描述，A 女於報案後，尚曾與其同行前往確認
      案發地點，並於其間仔細詢問遭被告以要不要等語所為調
      侃，對方有無另涉其他刑責，足徵A 女對於己身權利之主
      張絕非毫無意識，如員警真有刻意規避事實追查職責之消
      極作法，A 女斷無可能不予置理，平白喪失有效偵查實行
      之機，據此，證人A 女對被告另涉強制猥褻罪嫌部分，究
      竟為何會在陳述上有所拖遲，顯從未經其提出妥善之解釋
      。
（二）另據證人A 女於本院作證時所稱：伊停下來問被告有什麼
      事情，被告就趁這個時候把他的機車直接插伊的機車前方
      擋住伊的去路，趁這個時候他就一手抓住伊的手臂，一手
      摸伊的胸部，這段期間大約兩、三秒，伊有反抗，他還是
      繼續摸此情，可知其所述遭被告強行猥褻之地點正處於車
      道當中，對照前開論述，得證該處即為臺北縣三重市○○
      ○路與同安東街交岔路口無誤，則殊難理解者為，前開路
      段雖非位處城市中心之繁華大道，惟仍屬常有一定人車通
      行之規模相當路段，凡此另可由證人乙○○所述之：A 女
      是在中間迴轉道被打的，那裡沒有商家，比較偏僻，車流
      應該是還好等語中得到部分對照，更為本院職務上已知之
      關連事實，加以案發是日適逢夏季午後，亦可想見天色當
      甚明亮，值此情境之下，如被告真對A 女存有非分之想，
      亦絕無可能選擇在此極易遭往來人車注目發覺之公開場合
      強力壓制A 女，進而伸手進入衣內撫摸，用以完成其猥褻
      犯行，置犯行暴露之風險於不顧，更對光天化日、眾目睽
      睽一事毫不在意，是以證人A 女關於案發時地之上開陳述
      ，孰能無疑。況按被害人與一般證人不同，其與被告處於
      絕對相反之立場，其陳述之目的，在使被告受刑事訴追處
      罰，內容未必完全真實，證明力自較一般證人之陳述薄弱
      。故被害人縱立於證人地位而為指證及陳述，且其指證、
      陳述無瑕疵可指，仍不得作為有罪判決之唯一依據，應調
      查其他證據以察其是否與事實相符，亦即仍須有補強證據
      以擔保其指證、陳述之真實性，始得採為斷罪之依據（最
      高法院94年度臺上字第3326號判決意旨論述足憑），準此
      ，證人A 女之指訴內容於情理上既非全無違失，實難逕執
      以為斷言被告被訴強制猥褻事實存在之相關證據。
（三）至被告經本院送請測謊鑑定時，就所詢有無伸手撫摸A 女
      胸部、下體等問題為否認之回答時，呈現情緒波動反應，
      研判有說謊，雖亦有法務部調查局前揭測謊報告書在卷可
      稽，然按刑事訴訟法就證據之證明力，採自由心證主義，
      由法院本於確信自由判斷，惟法院之自由判斷，非漫無限
      制，仍不得違背經驗法則及論理法則；測謊檢查之受測者
      可能因人格特性或對於測謊質問之問題無法真正瞭解，致
      出現不應有之情緒波動反應，此時若過於相信測謊結果，
      反而有害於正當之事實認定，又測謊檢查之時間過遲，攸
      關受測者情緒得否平復，與鑑定之精確性非無影響，此時
      間因素，事實審法院於取捨時不得不予考量；惟一般而言
      ，受測者否認犯罪之供述呈現不實之情緒波動反應，不得
      採為有罪判決之唯一證據，若無其他佐證可徵受測者被訴
      犯罪事實之存在，自得採為有利於受測者之認定，本案既
      已查無任何足以令人信實之憑據，得就被告確有以強制手
      段撫摸A 女胸部、下體施加猥褻一事為積極證明，前開所
      述之測謊鑑定結果，核僅存有被告就否認犯罪回答部分呈
      現不實情緒波動反應之意義而已，參諸最高法院91年度臺
      上字第359 號判決所載意旨，縱另加計此一被告未通過測
      謊鑑定之結果，仍難逕為斷言其被訴事實必屬存在，及公
      訴人所指強制猥褻罪名確係成立。
四、綜上所述，檢察官提出證明被告涉犯強制猥褻此部分之主要
    證據即證人A 女之證詞部分，憑其前後指陳容有不同此點，
    可知已有相當矛盾，另證人A 女陳稱遭被告強制猥褻之經過
    ，亦存在有諸多可疑，是以證人A 女之陳述既非無瑕疵，自
    無由徒憑此語，即遽為不利被告之本案事實認定。檢察官提
    出本案之證據，並不足為被告有罪之積極證明，指出證明之
    方法，也無從說服法院以形成被告有罪之心證，揆諸首揭法
    文與判例意旨，基於無罪推定之原則，自應就此強制猥褻起
    訴部分另為被告無罪判決之諭知。
據上論斷，應依刑事訴訟法第299 條第1 項前段、第301 條第1
項，刑法第277 條第1 項、第47條第1 項、第41條第1 項前段，
刑法施行法第1 條之1 第1 項、第2 項前段，判決如主文。
本案經檢察官蘇振文到庭執行職務。
中    華    民    國    99    年    9     月    9     日
                  刑事第六庭  審判長法  官  胡堅勤

                                    法  官  林家賢

                                    法  官  盧軍傑
上列正本證明與原本無異。
如不服本判決，應於判決送達後10日內敘明上訴理由，向本院提
出上訴狀 (應附繕本) ，上訴於臺灣高等法院。其未敘述上訴理
由者，應於上訴期間屆滿後20日內向本院補提理由書「切勿逕送
上級法院」。
                                    書記官  周玉茹
中    華    民    國    99    年    9     月    9     日
附錄本案論罪科刑法條全文：
刑法第277條
（普通傷害罪）
傷害人之身體或健康者，處3 年以下有期徒刑、拘役或1 千元以
下罰金。
犯前項之罪因而致人於死者，處無期徒刑或7 年以上有期徒刑；
致重傷者，處3 年以上10年以下有期徒刑。

司法院資訊處製作；財團法人民間司法改革基金會備份。
